【裁判字號】    98,訴,1208
【裁判日期】    981119
【裁判案由】    違反毒品危害防制條例
【裁判全文】
臺灣屏東地方法院刑事判決              98年度訴字第1208號
公  訴  人  臺灣屏東地方法院檢察署檢察官
被      告  甲○○
                    （現另案在臺灣高雄女子監獄執行）
上列被告因違反毒品危害防制條例案件，經檢察官提起公訴（98
年度毒偵字第1638號），被告於準備程序期日就被訴事實為有罪
之陳述，本院合議庭裁定由受命法官獨任進行簡式審判程序，判
決如下：
    主  文
甲○○施用第一級毒品，累犯，處有期徒刑壹年。
    事  實
一、甲○○前因初犯施用毒品案件，經本院以91年度毒聲字第10
    48號裁定送勒戒處所觀察、勒戒，嗣因認無繼續施用毒品傾
    向，而於民國91年12月2 日釋放出所執行完畢，並由臺灣屏
    東地方法院檢察署檢察官以91年度毒偵字第1030號為不起訴
    處分確定。其又於上開觀察、勒戒執行完畢釋放後5 年內之
    93年間，因犯施用毒品案件，經本院以93年度訴字第420 號
    判決判處有期徒刑7 月確定，嗣於94年5 月15日縮短刑期執
    行完畢；另於94年間，因犯施用毒品案件，經臺灣高等法院
    高雄分院以94年度上訴字第1103號判決判處有期徒刑1 年確
    定，並於95年12月13日縮短刑期假釋出監，迄96年1 月21日
    假釋期滿未經撤銷，其未執行之刑，以已執行論。
二、詎其不知悔改，竟基於施用第一級毒品海洛因之犯意，於98
    年7 月5 日10時許，在屏東市大湖里某土地公廟旁，以將海
    洛因置入注射針筒內加水稀釋後持以注射手臂之方式，施用
    第一級毒品海洛因1 次。嗣於同日12時30分許，因另涉竊盜
    案件於上開地點為警查獲，並於有偵查犯罪職權之警員尚未
    發覺其上開施用毒品犯行前，主動坦承上開施用海洛因之情
    事而自首，復同意採尿送驗，因其尿液檢出海洛因陽性反應
    ，而悉上情。
三、案經屏東縣政府警察局屏東分局報請臺灣屏東地方法院檢察
    署檢察官偵查起訴。
    理  由
一、按本件被告甲○○所犯為死刑、無期徒刑、最輕本刑3 年以
    上有期徒刑以外之罪，亦非屬高等法院管轄之第一審案件，
    其於準備程序進行中，先就被訴事實為有罪之陳述，經告知
    簡式審判程序之旨，並聽取檢察官、被告之意見後，本院合
    議庭依刑事訴訟法第273 條之1 第1 項裁定進行簡式審判程
    序，是本案之證據調查，依同法第273 條之2 規定，不受同
    法第159 條第1 項、第161 條之2 、第161 條之3 、第163
    條之1 ，及第164 條至第170 條所規定證據能力認定及調查
    方式之限制，合先敘明。
二、上揭事實，業據被告甲○○於本院審理時坦承不諱；而被告
    於警局所採之尿液經送臺灣檢驗科技股份有限公司以「酵素
    免疫分析法」初篩及「氣相層析/ 質譜儀法」複驗結果，確
    呈嗎啡陽性反應，有該公司98年7 月22日濫用藥物檢驗報告
    1 紙（見警卷第8 頁）、屏東縣政府警察局屏東分局歸來派
    出所毒品案件涉嫌人尿液採證編號姓名對照表1 紙（見警卷
    第7 頁）、同意書1 紙（見警卷第6 頁）及檢體監管紀錄表
    1 紙（見警卷第10頁）存卷可佐，此外，復有偵查報告書1
    紙（見警卷第2 頁）在卷可稽。是被告上開任意性自白核與
    客觀事實相符，而可採信。又按毒品危害防制條例於92年7
    月9 日修正公布，自93年1 月9 日施行，其中第20條、第23
    條將施用毒品之刑事處遇程序，區分為「初犯」及「5 年內
    再犯」、「5 年後再犯」。依其立法理由之說明：「初犯」
    ，經觀察、勒戒或強制戒治後，應為不起訴處分或不付審理
    之裁定；經觀察、勒戒或強制戒治執行完畢釋放後，「5 年
    內再犯」者，因其再犯率甚高，原實施之觀察、勒戒及強制
    戒治既已無法收其實效，爰依法追訴或裁定交付審理。至於
    經觀察、勒戒或強制戒治執行完畢釋放後，「5 年後再犯」
    者，前所實施之觀察、勒戒或強制戒治已足以遮斷其施用毒
    品之毒癮，為期自新及協助其斷除毒癮，仍適用「初犯」規
    定，先經觀察、勒戒或強制戒治之程序。從而依修正後之規
    定，僅限於「初犯」及「5 年後再犯」二種情形，始應先經
    觀察、勒戒或強制戒治程序。倘被告於5 年內已再犯，經依
    法追訴處罰，縱其第3 次（或第3 次以上）再度施用毒品之
    時間，在初犯經觀察、勒戒或強制戒治執行完畢釋放5 年以
    後，已不合於「5 年後再犯」之規定，且因已於「5 年內再
    犯」，顯見其再犯率甚高，原實施觀察、勒戒或強制戒治，
    已無法收其實效，即應依該條例第10條處罰，最高法院95年
    度第7 次刑事庭會議決議意旨可資參照。查被告如事實欄第
    一部分所載，前因初犯施用毒品案件，經本院以91年度毒聲
    字第1048號裁定送勒戒處所觀察、勒戒，嗣因認無繼續施用
    毒品傾向，而於91年12月2 日釋放出所而執行完畢，復於前
    開觀察、勒戒執行完畢後5 年內，二度再犯施用毒品案件，
    先後經本院以93年度訴字第420 號判決判處有期徒刑7 月確
    定、臺灣高等法院高雄分院以94年度上訴字第1103號判決判
    處有期徒刑1 年確定等情，有臺灣高等法院被告前案紀錄表
    1 份在卷足憑。則被告本件施用第一級毒品犯行，雖係在上
    開觀察、勒戒執行完畢後5 年後所為，然被告在觀察、勒戒
    執行完畢後5 年內曾有施用毒品犯罪之前科紀錄，縱被告本
    件施用毒品犯行之犯罪時間係在觀察、勒戒執行完畢後5 年
    後，揆諸上開決議意旨，仍得依法追訴、處罰。故本件事證
    明確，被告犯行洵堪認定，自應依法論科。
三、查海洛因係屬毒品危害防制條例第2 條第2 項第1 款所規定
    之第一級毒品，是核被告所為係犯毒品危害防制條例第10條
    第1 項之施用第一級毒品罪。被告非法持有第一級毒品海洛
    因之低度行為，已為其進而施用之高度行為所吸收，故不另
    論罪。又被告曾有如事實欄第一部分所載之犯罪科刑執行情
    形，有上開前案紀錄表1 份附卷可按，其受有期徒刑執行完
    畢後，5 年以內故意再犯本件有期徒刑以上之施用第一級毒
    品罪，為累犯，應依刑法第47條第1 項規定加重其刑。再被
    告係因其另涉竊盜案件為警查獲後，於警方尚不知其本件施
    用毒品犯行前，即坦承施用海洛因，嗣並同意採尿送驗等情
    ，業經被告於本院審理時陳述明確（見本院審判筆錄第4 頁
    ），另有本院公務電話紀錄1 紙（見本院卷第13頁）附卷可
    查，嗣又接受法院之裁判，合於自首之要件，考量其勇於面
    對司法，爰依刑法第62條前段規定減輕其刑，並依法先加重
    後減輕之。茲審酌被告正值青壯且身體健全，竟不知謹慎自
    持而吸食毒品，且經觀察、勒戒及刑之執行後，仍再為本件
    施用毒品犯行，足見其毫無悔意，戒癮之意志力甚為薄弱，
    另念及其施用毒品之犯行，在本質上乃屬戕害自身身心健康
    之行為，且能坦承犯行，犯罪後之態度尚稱良好，兼衡其智
    識程度、生活狀況等一切情狀，就其所犯量處如主文所示之
    刑，以資懲儆。公訴人雖於本院審理時就被告本次犯行具體
    求刑有期徒刑1 年2 月，惟本院認量處如主文之刑為當，公
    訴人之求刑核屬過重，附此敘明。
據上論斷，應依刑事訴訟法第273 條之1 第1 項、第299 條第1
項前段，毒品危害防制條例第10條第1 項，刑法第11條前段、第
47條第1 項、第62條前段，判決如主文。
本案經檢察官任亭到庭執行職務
中    華    民    國    98    年    11    月    19    日
                  刑事第五庭    法  官  程士傑
以上正本證明與原本無異。
如不服本判決應於收受判決後10日內向本院提出上訴書狀，並應
敘述具體理由；其未敘述上訴理由者，應於上訴期間屆滿後20日
內向本院補提理由書（均須按他造當事人之人數附繕本）「切勿
逕送上級法院」。
中    華    民    國    98    年    11    月    19    日
                                書記官  孫秀桃
附錄論罪科刑法條：
毒品危害防制條例第10條第1 項
施用第一級毒品者，處 6 月以上 5 年以下有期徒刑。


司法院資訊處製作；財團法人民間司法改革基金會備份。
